---
title: "Lição GitHub nº 04"
author: "Bárbara Araújo Prates </br>"
date: "Estat 2021.2"
output: github_document
---

```{r setup, include=FALSE}
# Configurações de cada bloco de código ---------------------------------------
knitr::opts_chunk$set(echo = TRUE, message = FALSE)

# Carregando o pacote tidyverse -----------------------------------------------
library(tidyverse)
```

--- 

## 1. Conhecendo o *dataset*

Para carregar o *dataset* `titanic.csv`, use a função `read_csv()`.

```{r}
titanic <- read_csv("dados/titanic.csv")
```


Explore, inicialmente, as variáveis de seu *dataset* com a função `glimpse()`

```{r}
titanic %>% glimpse()
```

**Questão 01.** 
Quais variáveis são quantitativas (numéricas) e quais são qualitativas (categóricas)?</br>
*Resp.* As variáveis categóricas são *nome*;*sexo*;*idade*;s*obreviveu*;*pais_filhos*;*conjugue_irmaos*;*passagem*;*classe*;*preco_passagem*;*cabine*;*porto_embarque*.

### 1.1 Visualizando o *dataset* como uma planilha 

Use o comando `view()` (note que está escrito em letra minúscula) para ter uma visão mais geral dos dados, como em uma planilha.

```{r}
titanic %>% view()
```

## 2. Usando a função `filter()` e `select()`

### 2.1 Selecionado variáveis

Vamos selecionar a variável `porto_embarque` e determinar de quais portos os passageiros embarcaram.
Para isso, usaremos a função `select()` para selecionar a variável `porto_embarque` e depois usar a função `distinct()` para retornar os portos de forma única.

```{r}
titanic %>% 
  select(porto_embarque) %>% 
  distinct()
```

**Questão 02.** 
Pesquise na internet as regiões (países) de cada porto em questão. </br>
*Resp.:* O porto de Southampton se localiza no Reino Unido, o porto de Cherbourg é localizado na França e o porto de Queenstown é localizado na Nova Zelândia.

### 2.2 Filtrando informações

Use a função `filter()` para determinar o nome da pessoa que possui 80 anos de idade.

```{r}
titanic %>% 
  filter(idade ==80) 
```

**Questão 03.** 
Qual o sobrenome dessa pessoa? 
Ele possui parentes ou cônjuge que estavam no navio? </br>
*Resp.*O sobrenome é Barkworth. Ele não possui parentes ou cônjugue que estava no navio.
 
## 3. Observando as coisas ...

Rode o código abaixo e veja um gráfico de colunas que relaciona a tabela de frequência da variável `sobreviveu`.

```{r}
titanic %>%
  ggplot(aes(x = sobreviveu, fill = sobreviveu)) +
  geom_bar(show.legend = FALSE) +
  labs(
    title = "Sobrevivência dos passageiros",
    x = "Sobreviveu ao desastre?",
    y = ""
  )
```

**Questão 04.** 
Houve mais mortes ou mais sobrevivência no desastre? 
Quanto você estimaria de mortes e sobrevivência?</br>
*Resp.*Houve mais mortes no desastre. A morte poderia ser estimada em cerca de  550 passageiros e 350 passageiros como sobreviventes.

### 3.1 Sabendo a quantidade exata

Como saber a quantidade exata de mortes nesse desastre?
Para isso, depois de selecionar a variável `sobrevivel`, faremos um filtro estabelecendo uma relação lógica com a resposta `"não"`.
E, depois, contar o resultado.

```{r}
titanic %>% 
  select(sobreviveu) %>% 
  filter(sobreviveu == "não") %>% 
  count()
```
**Questão 05.** 
Quantas pessoas não sobreviveram a esse desastre? </br>
*Resp.* Não sobreviveram ao desastre 549 pessoas.

#### 3.1.1 Sendo mais prático com `group_by()` ou `count()`

No início desse texto, quando usamos a função `glimpse()`, vimos que haviam 891 linhas (*rows*). 
Tais linhas (ou observações) representam, nesse *dataset*, a quantidade de pessoas.
Logo, fazendo uma diferença simples desse total com o número de pessoas que morreram, você descobreirá a quantidade de pessoas que **sobreviveu** ao desastre.

Obviamente, esse processo pode ser mais rápido.
Poderíamos saber logo a quantidade, em cada um dos casos, usando a função `n()` dentro da `summarise()`

```{r}
titanic %>% 
  group_by(sobreviveu) %>% 
  select(sobreviveu) %>% 
  summarise(
    n = n()
  )
```
O código acima poderia ser drasticamente reduzido se usarmos a função `count()`.

```{r}
titanic %>% 
  count(sobreviveu)
```

### 3.2 Comparando os sexos

Rode o código abaixo e veja a sobrevivência relacionada ao sexo dos passageiros.

```{r}
titanic %>% 
  select(sobreviveu, sexo) %>% 
  ggplot(aes(x = sobreviveu, fill = sexo)) +
  geom_bar() +
  labs(
    title = "Sobrevivência em relação ao sexo dos passageiros",
    x = "Sobreviveu ao desastre?",
    y = ""
  )
```

**Questão 05.** 
Diante do gráfico anterior, qual em qual sexo a quantidade de mortes foi maior? 
Por que você acha que isso ocorreu? </br>
*Resp.* A quantidade de mortes foi maior no sexo masculino.Isso ocorreu porque a prioridade é salvar mulheres e crianças.

#### 3.2.1 Morte por classe da passagem

Talvez uma perguta tenha surgido ... 
Como seria a distribuição da sobrevivência relacionada às classes das passagens?

```{r}
titanic %>% 
  select(sobreviveu, classe) %>% 
  ggplot(aes(x = sobreviveu, fill = classe)) +
  geom_bar() +
  labs(
    title = "Sobrevivência em relação classe das passagens",
    x = "Sobreviveu ao desastre?",
    y = ""
  )
```

Talvez, se trocássemos as variáveis de posição, a ideia do gráfico ficaria mais clara:

```{r}
titanic %>% 
  select(sobreviveu, classe) %>% 
  ggplot(aes(x = classe, fill = sobreviveu)) +
  geom_bar() +
  labs(
    title = "Sobrevivência em relação classe das passagens",
    x = "Sobreviveu ao desastre?",
    y = ""
  )
```

**Questão 06.** 
Qual a sua interpretação para esse fato? </br>
*Resp.* A maioria das pessoas de terceira classe não sobreviveu.

#### 3.2.2 Juntando tudo

Também podemos analisar a sobrevivência entre os sexos distribuídas em cada classe de passagem.
Rode o código abaixo e veja tal distribuição.

```{r}
titanic %>% 
  ggplot(aes(x = sexo, fill = sobreviveu)) + 
  geom_bar() +
  facet_wrap(~ classe) +
  labs(y = "Passenger Count",
       title = "Titanic Survival Rates by Pclass and Sex")

```


### 3.3 E as idades?

Rode o código abaixo e veja a distribuição da idade de todos os passageiros.

```{r}
titanic %>% 
  ggplot(aes(idade)) +
  geom_density(fill = "blue", alpha = 0.5)
```

Se quisermos saber a média ou a mediana das idades, podemos usar a função `summarise()`:

```{r}
titanic %>% 
  select(idade) %>% 
  drop_na() %>% 
  summarise(
    media_idade = mean(idade),
    mediana_idade = median(idade)
  )
```

**Questão 07.** 
Qual a média das idades? 
Qual a mediana? </br>
*Resp.* A média é 29.69 e a mediana é 28.

#### 3.3.1

Observe o boxplot abaixo (rode o código):

```{r}
titanic %>% 
  ggplot(aes(x = sobreviveu, y = idade, fill = sobreviveu)) +
  geom_boxplot()
```

**Questão 08.** 
O que você pode afirmar sobre a mediana das idades dos passageiros, em relação à sua sobrevivência ou não? </br>
*Resp.* Os passageiros mais jovens conseguiram escapar em maior quantidade que os passageiros mais velhos.

## 4. Para pensar e responder

**Questão 09.**
Como você determinaria a quantidade dos homens, da 1º classe, não sobrevimentes ao naufrágio, que possuiam idade entre 20 e 30 anos (incluíndo esses extremos)? </br>
*Resp.* Calculando o valor do 1⁰ quadril (Q1).

**Questão 10.**
Qual outra curiosidade você desejaria saber sobre esse conjunto de dados?
Proponha uma questão que não tenha sido abordada nas perguntas anteriores e, em seguida, responda-a utilizando o `R`.

```{r}
titanic %>% 
  select(sobreviveu, porto_embarque) %>% 
  ggplot(aes(x = sobreviveu, fill = porto_embarque)) +
  geom_bar() +
  labs(
    title = "Sobrevivência em relação ao País",
    x = "Qual país teve mais mortos?",
    y = ""
  )
```
*Resp.*  Southampton teve o maior número de mortes, então teve mais mortos oriundos do Reino Unido.
